臺灣高等法院花蓮分院刑事判決　　　　100年度交上易字第2號
上　訴　人　臺灣臺東地方法院檢察署檢察官
被　　　告　陳建賓
上列上訴人因被告過失致死案件，不服臺灣臺東地方法院九十九
年度交易字第七七號中華民國九十九年十二月二十九日第一審判
決（起訴案號：臺灣臺東地方法院檢察署九十九年度偵字第一三
五二號），提起上訴，本院判決如下：
    主  文
原判決撤銷。
陳建賓犯業務過失致人於死罪，處有期徒刑捌月。
    事  實
一、陳建賓以在田間務農，平日須開車幫其父母載運肥料，或運
    送收成的農作物到市場，或載運青菜四處叫賣，故駕駛自用
    小貨車為其附隨業務，為從事駕駛業務之人。陳建賓於民國
    九十九年六月二十日零時五十五分許，駕駛車牌號碼九一０
    七－ＵＰ號自用小貨車，沿臺東縣臺東市○○路○段由南向
    北方向行駛，行經臺東市○○路與新生路閃黃燈之交岔路口
    時，本應注意其行車方向路口為閃光黃燈，表示「警告」，
    車輛應減速接近，注意安全，小心通過，竟未減速接近，注
    意安全，小心通過，且汽車行駛時，駕駛人應注意車前狀況
    ，並隨時採取必要之安全措施。而依當時情形，天候為晴，
    雖為夜間但有照明，路面乾燥無缺陷及障礙物，視距良好，
    並無不能注意之情事，竟疏未注意，於限速時速五十公里之
    路段，仍以時速五、六十公里之速度超速行駛，適有劉筠騎
    乘車牌號碼Ｋ三九－六三九號重型機車沿臺東市○○路由西
    往東方向行經該路口，亦疏未注意其行車方向路口為閃光紅
    燈，表示「停車再開」，車輛應減速接近，先停止於交岔路
    口前，讓幹道車優先通行後認為安全時，方得續行，竟未暫
    停讓幹道車優先通行，致雙方均閃煞不及發生碰撞，劉筠因
    而人車倒地，致顱內、胸內出血，經送馬偕紀念醫院臺東分
    院急救後，仍因傷重延至同日四時五十分不治死亡。而陳建
    賓於肇事後，偵辦犯罪之警員尚未發覺犯罪人前自首接受裁
    判。
二、案經陳建賓自首及由臺東縣警察局臺東分局報請臺灣臺東地
    方法院檢察署檢察官偵查起訴。
    理  由
一、按被告以外之人於審判外之陳述，雖不符前四條之規定，而
    經當事人於審判程序同意作為證據，法院審酌該言詞陳述或
    書面陳述作成時之情況，認為適當者，亦得為證據，刑事訴
    訟法第一百五十九條之五第一項定有明文。查本件被告陳建
    賓於本院準備程序及審理進行時，同意下列引用之人證及書
    證均有證據能力，且經本院審酌該等言詞陳述作成時之情況
    及證據取得過程等節，認為上開證據，均有證據能力，可以
    作為認定事實之依據。
二、前揭犯罪事實，業經被告陳建賓於偵查中、原審及本院審理
    時坦承不諱，核與證人黃勝賢於警詢證述之情節相符。又被
    害人劉筠因本件車禍事故，致顱內、胸內出血，經送馬偕紀
    念醫院臺東分院急救，仍因傷重延至九十九年六月二十日四
    時五十分不治死亡等情，有馬偕臺東分院死亡診斷書開具須
    知、臺灣臺東地方法院檢察署相驗屍體證明書各一紙、相驗
    照片十幀及臺灣臺東地方法院檢察署法醫檢驗報告書一份附
    卷可稽。此外復有道路交通事故現場圖、道路交通事故調查
    報告表（一）（二）、臺東縣警察局道路交通事故肇事人自
    首情形紀錄表各一紙及交通事故照片二十四幀在卷可憑，足
    認被告上開之自白確與事實相符，應可採信。
三、按閃光黃燈表示「警告」，車輛應減速接近，注意安全，小
    心通過，道路交通標誌標線號誌設置規則第二百十一條第一
    項第一款定有明文。行車速度，依速限標誌規定；汽車行駛
    時，駕駛人應注意車前狀況，並隨時採取必要之安全措施，
    道路交通安全規則第九十三條第一項前段、第九十四條第三
    項亦分別定有明文。被告持有合格之駕駛執照於前揭時地駕
    駛車輛自應注意該等規定，且依卷附道路交通事故調查報告
    表所載，肇事路段為限速時速五十公里之路段，且肇事當時
    天候為晴，雖為夜間但有照明，路面乾燥無缺陷及障礙物，
    視距良好，並無不能注意之情事，被告竟疏未注意，仍以時
    速五、六十公里之速度超速行駛，且未減速接近，注意安全
    ，小心通過，以致肇事，被害人因之傷重不治死亡，其有過
    失甚明。況本件經送臺灣省花東區車輛行車事故鑑定委員會
    鑑定，及臺灣省車輛行車事故覆議鑑定委員會覆議結果，均
    認被告於夜間駕駛自用小貨車，行經閃光黃燈號誌路口，未
    減速接近，注意安全小心通過，為肇事次因，有臺灣省花東
    區車輛行車事故鑑定委員會九十九年八月二十日花東鑑字第
    ０九九六一０一二五三號函送之鑑定意見書一份（見偵卷第
    十九頁至第二十二頁），及臺灣省車輛行車事故覆議鑑定委
    員會九十九年十二月六日覆議字第０九九六二０四七六一函
    （見原審卷第九十頁）等在卷可按。雖被害人亦於夜間駕駛
    重型機車，行經閃光紅燈號誌路口，支道車未暫停讓幹道車
    先行，為肇事主因，亦有過失，但被告仍難辭過失之責，被
    害人因本件車禍死亡，與被告之過失行為間顯有相當因果關
    係，本件事證業臻明確，被告犯行堪以認定。
四、按刑法上所謂業務，係指個人基於其社會地位繼續反覆所執
    行之事務，其主要部分之業務，固不待論，即為完成主要業
    務所附隨之準備工作與輔助事務，亦應包括在內，上訴人雖
    以種植果樹，務農為業，但平日既備有自用小貨車一輛，反
    覆載運農具從事耕作或裝載收成之果實至市場販賣，即係以
    駕駛車輛為附隨業務之人。縱如上訴人所主張此次係幫友人
    搬家，於任務完成，返家途中，發生事故，但因與其駕車業
    務有直接關係，仍屬業務上之行為，難辭業務上過失致人於
    死刑責（最高法院八十一年度台上字第一二二四號判決意旨
    參照）。再按被告平日以該小貨車載運花卉至夜市出售維生
    ，其駕駛行為應為被告之附隨業務，自應負業務上過失致人
    於死罪責（最高法院八十年度台上字第二八八四號判決意旨
    參照）。本件被告於原審供稱：其有時幫父母載運肥料，或
    是運送收成的農作物到市場時要開車等語（見原審卷第九十
    五頁背面）。再於本院準備程序時供稱：伊在夏天是開車載
    運苦瓜、絲瓜，冬天是載運青花菜及蘿蔔，如果菜便宜的話
    ，伊就會載運青菜自己去賣等語。足認被告平常乃以駕駛上
    開自用小貨車載運青菜至集中市場，或自行販賣，其駕駛自
    用小貨車之行為為其附隨業務，亦為從事駕駛業務之人，核
    其所為係犯刑法第二百七十六條第二項之業務上過失致人於
    死罪。公訴人認被告係犯刑法第二百七十六條第一項之過失
    致人於死罪，起訴法條容有誤會，惟起訴之社會基本事實相
    同，本院自得變更法條為刑法第二百七十六條第二項之業務
    上過失致人於死罪審理之。次按刑法第六十二條所謂自首，
    祇以犯人在犯罪未發覺之前，向該管公務員申告犯罪事實，
    而受裁判為已足，並不以使用「自首」字樣或言明「自首」
    並「願受裁判」為必要（最高法院六十三年度台上字第一一
    ０一號判例意旨參照）。本件被告於肇事後，於偵查犯罪之
    員警未發覺犯罪行為人前自首，此有臺東縣警察局道路交通
    事故肇事人自首情形紀錄表記載：報案人或勤指中心轉來資
    料未報明肇事人姓名，處理人員前往現場處理肇事人在場，
    並當場承認為肇事人。有該紀錄表附卷可憑（見相字卷第十
    三頁）。是依前揭最高法院判例意旨觀之，被告顯已符合自
    首之要件，其自首而受裁判，依刑法第六十二條前段之規定
    減輕其刑。爰審酌被告過失程度之輕重，及其曾有竊盜、侵
    占等（均未構成累犯）素行、智識程度，尚未與被害人家屬
    達成民事和解，惟已坦承犯行等一切情狀，量處如主文第二
    項所示之刑，以示懲處。
五、原審論處被告罪刑，固非無見，惟查：
（一）被告於肇事時之車速為五、六十公里，業據被告供明在卷
      ，而肇事路段之時速限速為五十公里，有道路交通事故調
      查報告表（一）在卷可稽（見相字卷第十七頁），原審未
      論被告超速行駛，而有違反道路交通安全規則第九十三條
      第一項前段之規定，容有違誤。
（二）本件被告駕車為其附隨業務，亦為從事駕駛業務之人，原
      審認被告前揭犯行僅係觸犯刑法第二百七十六條第一項之
      普通過失致人於死罪，亦屬有誤。
（三）綜上所述，檢察官上訴指摘原判決有上開違誤，非無理由
      ，本院自應予撤銷改判。
據上論斷，應依刑事訴訟法第三百六十九條第一項前段、第三百
六十四條、第二百九十九條第一項前段、第三百條，刑法第二百
七十六條第二項、第六十二條前段，刑法施行法第一條之一第一
項、第二項前段，判決如主文。
本件經檢察官朱秋菊到庭執行職務。
中    華    民    國   100    年    5     月     3    日
                  刑事庭審判長法  官  何方興
                              法  官  王紋瑩
                              法  官  陳秋錦
以上正本證明與原本無異。
如不服本判決，應於收受送達後10日內向本院提出上訴書狀，其
未敘述理由者，並得於提起上訴狀後10日內向本院補提理由書（
均須按他造當事人之人數附繕本）「切勿逕送上級法院」。
告訴人或被害人如對於本判決不服者，應具備理由請求檢察官上
訴，其上訴期間之計算係以檢察官收受判決正本之日期為準。
中    華    民    國   100    年    5     月    3     日
                              書記官  吳璧娟
附錄本案論罪科法條:
中華民國刑法第276條
因過失致人於死者，處2年以下有期徒刑、拘役或2千元以下罰金
。
從事業務之人，因業務上之過失犯前項之罪者，處5年以下有期
徒刑或拘役，得併科3千元以下罰金。